臺灣高等法院高雄分院刑事判決　　　　　　　　93年度上更(一)字第324號
　　　上　訴　人
　　　即　被　告　乙○○
　　　選任辯護人　林樹根　律師
　　　　　　　　　邱麗妃　律師
　 　　　　　　 　莊雯琇　律師
右上訴人因違反毒品危害防制條例案件，不服臺灣高雄地方法院
九十二年度重訴字第一０六號中華民國九十二年十二月二十三日
第一審判決（起訴案號：臺灣高雄地方法院檢察署九十二年度偵
字第一四一九八號），提起上訴，判決後，由最高法院發回更審
，本院判決如左：
    主  文
原判決撤銷。
乙○○共同販賣第一級毒品，處有期徒刑拾伍年，褫奪公權拾年
。扣案之第一級毒品海洛因磚拾肆塊（合計淨重肆仟玖佰玖拾玖
點玖肆公克，包裝重參佰玖拾陸點捌伍公克）、第一級毒品海洛
因粉末壹小包（淨重零點陸貳公克，包裝重零點參貳公克），均
沒收銷燬；又扣案之背包壹個及紙袋壹個，均沒收。
    事  實
一、乙○○明知海洛因係第一級毒品，並經行政院公告列為管制
    進出口物品，不得非法販賣、運輸、持有，仍與真實姓名不
    詳綽號「阿財」、「阿賢」、「阿保」及「張坤峰」者等成
    年男子共同基於意圖營利販賣第一級毒品海洛因及運輸第一
    級毒品海洛因進口之犯意聯絡，約定由「阿保」及「張坤峰
    」者負責集資，並由「張坤峰」者洽購海洛因，另由「阿財
    」、「阿賢」負責走私入台，乙○○則負責在台銷售，並約
    定乙○○每銷售一塊海洛因磚，可獲取新台幣（下同）二十
    萬元之報酬，彼等謀議既定，「張坤峰」者即於不詳時間前
    往大陸地區販入第一級毒品海洛因磚十四塊，後於民國（下
    同）九十二年七月初某日，由「阿財」、「阿賢」自中國大
    陸地區廈門市以漁船運輸之方式走私前開海洛因磚進入台灣
    地區澎湖縣，再繼運至高雄地區，經該「張坤峰」者以電話
    聯絡乙○○接貨，乙○○遂於同年七月三日凌晨某時，在高
    雄市○○路與光華路口「國群飯店」旁，自「阿財」處收受
    前開海洛因磚十四塊以伺機出售，並旋將該十四塊海洛因磚
    藏置在其高雄市○○區○○街一五九號一樓住處，未及賣出
    ，嗣於九十二年七月四日凌晨一時許，在高雄市○○路六十
    九號，乙○○另案經警調人員拘提到案，並循線至上址住處
    扣得海洛因磚十四塊（合計淨重四千九百九十九點九四公克
    ，包裝重三百九十六點八五公克）、自前開海洛因磚挖下之
    海洛因粉末一包（淨重零點六二公克，包裝重零點三二公克
    ）及其所有供運輸裝載前開十四塊海洛因磚之紙袋一個、背
    包一個。
二、案經法務部調查局南部地區機動工作組（下簡稱南機組）報
    請台灣高雄地方法院檢察署檢察官偵查起訴。
    理  由
一、訊據上訴人即被告乙○○固供承於右揭時地被查扣前開毒品
    海洛因之事實不諱，惟矢口否認有共同運輸、販賣之犯行，
    辯稱：我只是幫張坤峰保管物品，我沒有參與運輸、販賣毒
    品海洛因等語。
二、經查：
（一）右開犯罪事實，業據被告於原審審理時坦承不諱，其供稱
      ：「（查獲的十四塊海洛因是要做什麼？）有一個姓張的
      貨主跟我說，叫我先幫他把貨接起來，他會叫人來跟我拿
      ，說如果我有辦法就拿去賣。」、「（海洛因是幾個人集
      資購買？）有阿保及姓張的人及其他不詳的人，都是成年
      人合資購買的，這個姓張的在大陸處理買賣的事情。」、
      「貨主是大陸姓張的人˙˙˙是阿賢及阿財兩人從大陸廈
      門以漁船運到澎湖，再裝在車內運回高雄，他們叫我東西
      到的時候，我負責接貨，並說我如果有辦法就銷貨˙˙˙
      。」、「（提示九十二年七月四日偵訊筆錄，你說是張先
      生託寄在你邊，是何意？）是他們叫我先接貨的意思。」
      、「（提示九十二年七月四日偵訊筆錄，你說是因為他們
      沒有銷售的管道，叫你拿去賣，是何意？）我有答應姓張
      的說幫他銷售。」、「他們叫我如果有下手的話，叫我銷
      售。」、「姓張的是貨主，阿財及阿賢幫他走私進來。」
      、「（何時走私進來？）是在九十二年七月初進來的˙˙
      ˙。」、「（查獲粉末一包，是否從海洛因磚塊挖下來？
      作何用途？）是的。要做樣品之用。」、「（你走私進來
      可以得到什麼好處？）賣出每塊海洛因磚我可得到二十萬
      元。」等語（見原審卷第二十六頁、第四十二頁、第四十
      四頁、第四十五頁、第四十七頁、第四十八頁）；其於本
      院前審供稱：我於原審所稱張姓男子即『張坤峰』之人（
      見本院上訴卷第一０九頁）；被告於偵查中亦供稱：「一
      塊約有二十萬元的仲介費。」、「從漁船走私進來的˙˙
      ˙。」等語（見同上偵卷第十四頁）；其於南機組警詢時
      供稱：「七月三日凌晨（指九十二年），阿財將前述十四
      塊海洛因磚毒品在高雄市○○○路國群飯店附近交付於我
      ，我則將他存放在高雄市○○街一五九號一樓倉庫內。」
      等語（見同上偵卷第三十六頁），被告於九十三年一月二
      十九日偵查中曾供稱：「九十二年六月間某日，張坤峰邀
      我販賣毒品，我答應後，約九十二年六月間某日，張坤峰
      就帶阿財、阿賢、阿保及我共五人，在高雄市○○路、四
      維路口的一家咖啡廳見面用晚餐，席間，張坤峰告訴我屆
      時拿給我每塊重三百五十公克的海洛因磚，由我負責販賣
      ，每塊出售一百二十萬元，‧‧‧」等語（見本院卷第六
      十頁），可見被告對於張坤峰等人如何集資走私、要如何
      販賣之情知悉甚詳，且參與其事，並負責在台銷售，故被
      告對於運輸、販賣扣案之第一級毒品海洛因確有犯意聯絡
      及行為分擔。
（二）被告雖於九十二年七月四日南機組警詢時供稱：本案毒品
      係我與綽號「阿祥」合資購買的等語；後於九十二年七月
      四日偵查中供稱：係「阿祥」託我賣，這批毒品是他走私
      進來的等語（見一四一九八號偵查卷第十三頁背面）；於
      九十二年八月七日偵查中供稱：不是「阿祥」交給我的，
      係一位張先生託寄的，係透過好幾手才交到我那邊等語（
      見同上偵卷第二十八頁）；且被告當時所指的「阿祥」即
      林正祥，證人林正祥於九十二年八月七日於偵查中到庭結
      證，亦否認有交這批毒品給被告，未參與本案等語（見同
      上偵卷第二十八頁背面、第二十九頁正面），是難遽認本
      案毒品係綽號「阿祥」之林正祥交給被告的。又被告於九
      十二年八月十四日警詢時供稱：我前後出資二百萬元等語
      （見同上偵卷第三十六頁），就本案毒品係何人交與被告
      ，被告有無出資等情節，被告於南機組及偵查中之供述與
      其於原審之供述不盡吻合，但原審法官已針對被告於南機
      組及偵查中供述前後不符及相關疑點提出質疑，被告已進
      一步說明及澄清，故應以其於原審之供述較為可採，被告
      並未出資，僅分工負責在台銷售，較符合事實。
（三）證人林正祥於本院九十三年十二月二十二日審理時結證：
      「九十一年年底快過年時，有次吃飯時我介紹乙○○與張
      坤峰認識。」、「（張坤峰在九十二年七月間是否有運輸
      一批毒品到高雄，你是否知道？）我是看報才知道。張坤
      峰很早就去大陸了，我也是透過朋友介紹才認識。」、「
      （你是否知道張坤峰與乙○○交往的情形？）乙○○有在
      大陸做生意，他缺錢向張坤峰借六十萬元，乙○○沒有還
      ，張坤峰是透過我向他要。九十二年六月底張坤峰從大陸
      打電話給我，要我打電話給乙○○，因為他聯絡不到乙○
      ○，說如果沒有辦法聯絡到乙○○的話，張坤峰說有包裹
      要從大陸寄來，要我接，我當時在通緝中，我告訴他我不
      方便，所以他叫我聯絡乙○○，後來我在七月二日找到乙
      ○○，乙○○告訴我說他已經與張坤峰聯絡上了，他們兩
      人有聯絡到，結果七月三日就出事了。」、「張坤峰寄包
      裹，我不知道包裹裡面是毒品。」、「（你是否知道張坤
      峰這次的運輸毒品，乙○○有無參與？）我是沒有聽乙○
      ○說，乙○○應該沒有錢參與，因為他女兒出國唸書沒有
      錢，他還向我借錢。」、「我不知道張坤峰既然向乙○○
      要不到錢，為何還要寄包裹給他；也不知道九十二年六月
      張坤峰已經與乙○○見過面，說要賣毒的事情，更不知道
      張坤峰要將十六塊毒品海洛因交給乙○○，我不認識阿財
      、阿賢、阿保，張坤峰交十六塊毒品給乙○○當天，我沒
      有打電話給乙○○，說要去拿毒品，乙○○說晚一點再打
      給我之事，我沒有與乙○○賣毒品。」、「張坤峰大約在
      九十二年三、四、五月間就出國，也許較早，我們就沒有
      再見過面了，至於他出事前有無回來，我沒有碰過面，所
      以我不知道。」等語（見本院卷第八一頁至第八四頁），
      可見證人林正祥雖介紹被告與張坤峰認識，然之後被告與
      張坤峰之間往來之情形，證人林正祥並不清楚，更不知道
      被告與張坤峰間有經手毒品之事，故證人林正祥於本院之
      證詞並不得作為有利於被告之證據。
（四）此外，並有前開毒品、背包、紙袋等扣案可資佐憑；且本
      件查獲之十四塊海洛因磚及白色粉末一包，經送請法務部
      調查局鑑定結果，認「一、送驗塊磚十四塊均含第一級第
      六項毒品海洛因成分，合計淨重四九九九點九四公克（包
      裝重三九六點八五公克），純度百分之七十三，純質淨重
      三六四九點九六公克。二、送驗白粉一包含海洛因成分，
      淨重零點六二公克（包裝重零點三二公克）」，此有該局
      九十二年八月十九日調科壹字第二二００一五六九四號鑑
      定通知書一份在偵查卷第四十二頁可憑。
（五）又販賣毒品涉犯重典，尤以販賣第一級毒品為最，且為政
      府大力查禁，被告因經商缺錢，曾向張坤峰調現未償還，
      且被告每販售扣案之海洛因磚一塊，可獲取二十萬元之仲
      介費，足見被告有營利之意圖甚明。
（六）綜上所述，足見被告所辯僅負責保管系爭扣押海洛因，對
      於運輸及販賣一事並未參與等語，顯係事後卸責之詞，不
      足採信。被告共同運輸、販賣第一級毒品犯行，堪以認定
      。至被告之選任辯護人聲請傳訊證人張坤峰，以證明被告
      並未參與本件毒品之運輸及販賣事宜，僅係於他人販入海
      洛因後，因知情而受證人張坤峰之託，代為接貨保管而已
      。然證人張坤峰經本院依新址（台北縣永和市○○路二十
      二巷八號十四樓之二）傳訊結果，寄存在派出所，且其另
      涉嫌毒品危害防制條例案件，經台灣板橋地方法院檢察署
      通緝中，有台灣高等法院被告全國前案紀錄表在本院卷第
      四十九頁可考，因此證人張坤峰不可能到本院作證，被告
      及選任辯護人因此亦捨棄該證人傳訊之聲請，併此敘明。
三、按海洛因為毒品危害防制條例第二條第二項第一款所稱之第
    一級毒品，並為行政院依據懲治走私條例第二條第四項公告
    之「懲治走私條例公告管制物品項目及其數額」甲項第四款
    所列之管制進出口物品，而自大陸地區私運物品進入台灣地
    區，以私運物品進口論，懲治走私條例第十二條亦定有明文
    。又毒品危害防制條例第四條之販賣毒品罪所稱之「販賣」
    ，不以販入後復行賣出為必要，祇要以營利為目的，而有販
    入或賣出行為之一者，即足構成販賣毒品既遂（最高法院九
    十一年台上字第五九三五號判決參考）。核被告乙○○所為
    ，係犯毒品危害防制條例第四條第一項之運輸、販賣第一級
    毒品罪及懲治走私條例第二條第一項、第十二條之準私運管
    制物品進口罪。被告販賣、運輸第一級毒品海洛因前後非法
    持有第一級毒品海洛因之低度行為，為其販賣、運輸第一級
    毒品海洛因之高度行為所吸收，不另論罪。又按共同正犯之
    意思聯絡，原不以數人間直接發生者為限，即有間接之聯絡
    者，亦包括在內，如甲分別邀請乙、丙犯罪，雖乙、丙間彼
    此並無直接之聯絡，亦無礙於其共同正犯之成立（最高法院
    七十七年度台上字第二一三五號判例參照）。被告與成年人
    綽號「阿財」、「阿賢」、「阿保」及「張坤峰」等成年人
    間就上開犯行，彼此間互有犯意聯絡及行為分擔，皆為共同
    正犯。被告與共犯等自大陸地區私運前開毒品進口來台之所
    為，同時觸犯毒品危害防制條例第四條第一項之運輸第一級
    毒品罪及懲治走私條例第二條第一項、第十二條之準私運管
    制物品進口罪，為想像競合犯，應從一重之運輸第一級毒品
    罪處斷。又被告與共犯等運輸前開毒品之目的在於販售營利
    ，所犯運輸第一級毒品及販賣第一級毒品二罪間，具方法、
    結果之牽連關係，應從一重之販賣第一級毒品罪論處（最高
    法院七十三年台覆字第一七號判例參照）。又按犯本罪，供
    出毒品來源，因而破獲者，依毒品危害防制條例第十七條規
    定，固得減輕其刑。但查，被告係共犯本案，其供出共犯「
    張坤峰」者，僅係供出共犯本案之人，並非供出毒品來源之
    人，自無依上開規定減刑可言，核此敘明。又被告另案涉犯
    毒品危害防制條例第四條第二項之販賣第二級毒品罪（台灣
    台中地方法院檢察署九十年偵字第二二四五八號、台灣高等
    法院台中分院九十一年重訴字第三六號。詳台灣高等法院被
    告全國前案紀錄表），被告於該案所犯罪名與本案不同，自
    無連續犯關係可言。又毒品危害防制條例已於九十二年七月
    九日修正公布，九十三年一月九日生效施行，惟被告所犯該
    條例第四條第一項之罪刑，並未修正，自無新舊法比較之問
    題。另公訴人認本案共運輸、販入十六塊海洛因磚塊云云，
    但有如前述，本案運輸、販入之海洛因磚塊祇能證明上開十
    四塊，惟公訴人所指另二塊海洛因磚為起訴事實之一部分，
    故不另為無罪之諭知。均併此敘明。又被告自承犯行，並協
    助警調人員起獲扣案毒品，顯已深知悔悟，又慮以本件扣案
    毒品尚未及銷售即經警查獲，其犯罪情節尚堪憫恕，情輕法
    重，雖處以法定最低刑無期徒刑仍嫌過重，爰依刑法第五十
    九條規定，減輕其刑。
四、原審以被告罪證明確，因予論罪科刑，固非無見；惟查：本
    件查獲扣案之海洛因只有上述十四塊，被告雖於原審時供稱
    ：「他們事先跟我講要給我十六塊，但只交給我十四塊海洛
    因磚˙˙˙。」、「（阿保拿走兩塊海洛因磚作何用途？）
    應該是拿去賣的。」、「總數量是十六塊，但是他們拿給我
    之前阿財已經拿兩塊給阿保了。」等語（見原審卷第二十六
    頁、第四十六頁、第四十七頁），依被告之供述：「他們事
    先跟我講要給我十六塊，但只交給我十四塊海洛因磚，但是
    他們拿給我之前阿財已經拿兩塊給阿保了。」等語，然被告
    並未目睹其所陳稱阿財拿給阿保之二塊海洛因磚，且被告所
    稱該二塊海洛因磚並未扣案，究竟有無該二塊海洛因磚，即
    非無疑，原審併認有該二塊海洛因磚，尚有未洽。被告上訴
    意旨，仍執前詞，否認犯罪，指摘原判決不當，雖無足取，
    然原判決既有上開可議之處，自屬無可維持，應由本院將原
    判決予以撤銷改判。爰審酌被告犯罪之動機，甲識程度，其
    私運毒品海洛因為圖販賣以牟暴利，數量多達十四塊（合計
    淨重四千九百九十九點九四公克，包裝重三百九十六點八五
    公克）、毒品海洛因粉末一包（淨重零點六二公克，包裝重
    零點三二公克），數量甚多，殘害國人身心健康甚鉅，惟念
    及被告尚未銷售即經查獲，被告於本案尚非居於主導之地位
    ，被告及其辯護人亦均請求量處如原審之刑度及其犯罪後之
    態度等一切情狀，量處有期徒刑十五年，並依被告犯罪之性
    質，認有褫奪公權必要，併宣告被告褫奪公權十年。至扣案
    之毒品海洛因磚十四塊（合計淨重四千九百九十九點九四公
    克，包裝重三百九十六點八五公克，該直接包裝毒品之包裝
    紙沾有毒品殘渣，已無從與毒品析離，應全部視為毒品）、
    毒品海洛因粉末一包（淨重零點六二公克，包裝重零點三二
    公克，該直接包裝毒品之包裝紙應沾有毒品殘渣，已無從與
    毒品析離，應全部視為毒品），均係毒品危害防制條例所定
    之第一級毒品，應依同條例第十八條第一項前段規定，宣告
    沒收銷燬之。另扣案之紙袋一個、背包一個，均為供被告販
    賣時裝載前開十四塊海洛因磚所用之物，且係被告所有，此
    業經被告於原審審理時供明在卷（見原審卷第六十五頁），
    依前開條例第十九條第一項規定，宣告沒收。再扣案之手機
    一支、記事本一本，均非供
    本件犯罪所用之物，業經被告供陳無訛，自不併予宣告沒收
    （同上筆錄）。
據上論結，應依刑事訴訟法第三百六十九條第一項前段、第三百
六十四條、第二百九十九條第一項前段，毒品危害防制條例第四
條第一項、第十八條第一項前段、第十九條第一項，懲治走私條
例第十二條、第二條第一項、第十一條，刑法第十一條、第二十
八條、第五十五條、第五十九條、第三十七條第二項，判決如主
文。
本案經檢察官林應華到庭執行職務。
中　　華　　民　　國　  93　　年　　12　　月　　31　　日
                       刑事第二庭審判長法官   林正雄
                                       法官   黃建榮
                                       法官   黃壽燕
右正本證明與原本無異。
如不服本判決應於收受本判決後十日內向本院提出上訴書狀，其
未敘述上訴理由者，並得於提起上訴後十日內向本院補提理由書
狀（均須按他造當事人之人數附繕本）「切勿逕送上級法院」。
　　　　　　　　　　　　　　　　　 　書記官   黃一秋
中　　華　　民　　國　　93　　年　　12　　月　　31　　日
論罪法條：
毒品危害防制條例第4條第1項
  製造、運輸、販賣第一級毒品者，處死刑或無期徒刑；處無期
  徒刑者，得併科新臺幣一千萬元以下罰金。
懲治走私條例第2條第1項
  私運管制物品進口、出口逾公告數額者，處七年以下有期徒刑
  ，得併科新臺幣三百萬元以下罰金。
